【裁判字號】    99,易,1354
【裁判日期】    990901
【裁判案由】    詐欺
【裁判全文】
臺灣高雄地方法院刑事判決              99年度易字第1354號
公  訴  人  臺灣高雄地方法院檢察署檢察官
被      告  甲○○
上列被告因詐欺案件，經檢察官提起公訴（99年度偵字第10569
號），本院判決如下：
   主  文
甲○○幫助犯詐欺取財罪，累犯，處有期徒刑肆月，如易科罰金
，以新台幣壹仟元折算壹日。
    事  實
一、甲○○前因傷害案件，經臺灣台南地方法院92年度簡上字第
    294 號判處有期徒刑3 月確定，於民國94年1 月3 日易科罰
    金執行完畢。詎其猶不知悔改，於能預見一般取得他人金融
    帳戶提款卡加以使用之舉，常與財產犯罪有密切之關聯，且
    可能係為掩飾不法犯行，避免有偵查犯罪權限之執法人員循
    線查緝，以確保犯罪所得之不法利益，竟仍以縱有人以其提
    供金融帳戶之提款卡實施詐欺取財犯行，亦不違背其本意之
    幫助犯意，於民國98年12月11日前某日，於不詳處所，將其
    妻郭香蘭（另經檢察官不起訴處分確定）所開立之臺灣中小
    企業銀行九如分行（下稱臺企九如分行）帳號00000000000
    號帳戶之提款卡、使用密碼提供予姓名年籍均不詳之詐欺集
    團成員。嗣該集團成員於取得該提款卡及使用密碼後，即共
    同基於意圖為自己不法所有之犯意，推由其中一名成員於98
    年12月11日19時10分許，在網路MSN 即時通以暱稱「花花」
    ，向乙○○佯稱提供援交服務云云，致乙○○陷於錯誤，於
    翌日零時39分、43分許，分別以ATM 轉帳方式，各匯款新臺
    幣（下同）1666元、18000 元至郭香蘭之上開帳戶內。嗣經
    乙○○發覺受騙後報警處理，始循線查知上情。
二、案經臺北縣政府警察局三峽分局報由臺灣板橋地方法院檢察
    署呈請臺灣高等法院檢察署核轉臺灣高雄地方法院檢察署檢
    察官偵查起訴。
    理  由
壹、證據能力方面：
    按被告以外之人於審判外之陳述雖不符刑事訴訟法第159 條
    之1 至之4 等4 條之規定，而經當事人於審判程序同意作為
    證據，法院審酌該言詞陳述或書面陳述作成時之情況，認為
    適當者，亦得為證據；當事人、代理人或辯護人於法院調查
    證據時，知有刑事訴訟法第159 條第1 項不得為證據之情形
    ，而未於言詞辯論終結前聲明異議者，視為有前項之同意，
    同法第159 條之5 定有明文。本件證人即被害人乙○○、證
    人郭香蘭均屬被告以外之人，其等於警詢或檢察事務官詢問
    時之陳述內容，業經本院審理時予以提示並告以要旨，且各
    經檢察官及被告表示意見。當事人已知上述筆錄乃傳聞證據
    ，且均未於言詞辯論終結前對該等筆錄內容異議，依上開規
    定，是其等上揭陳述內容應具有證據能力。
貳、實體方面：
    訊據被告甲○○供稱郭香蘭所申請上揭臺企九如分行之帳戶
    平時為其所使用等語，惟矢口否認有幫助詐欺取財犯行，辯
    稱：伊未提供上揭帳戶之提款卡及使用密碼給詐欺集團成員
    ，是該提款卡遺失後遭他人拾獲、盜用云云。經查：
一、臺企九如分行帳號00000000000 號帳戶為被告之妻郭香蘭所
    申請，且申請後即將該帳戶存摺、提款卡、使用密碼等資料
    交由被告使用乙節，業據被告供述在卷（本院卷第26頁），
    核與證人郭香蘭警詢及檢察事務官詢問時證述之內容相符（
    板橋地檢署99偵3072卷第4 至5 頁、高雄地檢署99偵10569
    卷第14頁）。是郭香蘭所申請上揭臺企九如分行帳戶之提款
    卡，是由被告保管、使用之事實，堪以認定。
二、而被害人乙○○於98年12月11日19時10分許，在網路MSN 即
    時通與暱稱「花花」之人聯絡後，遭騙稱將提供援交服務，
    致陷於錯誤，於翌日零時39分、43分許，分別以ATM 轉帳方
    式，各匯款1666元、18000 元至郭香蘭上開帳戶內之事實，
    為被告所不爭執（99審易2312第18頁），且有證人乙○○於
    警詢中之證述可按（板橋地檢署99偵3072卷第2- 1頁）。此
    外復有乙○○ATM 交易明細單、郭香蘭上揭存摺內頁影本（
    板橋地檢署99偵3072卷第6 至8 頁）在卷可稽，是被害人乙
    ○○遭人詐騙後將款項匯入被告所保管、使用之上揭郭香蘭
    帳戶內之事實，亦堪認定。足認被告所保管、使用之上開帳
    戶已遭詐欺集團利用作為詐騙被害人乙○○之工具無訛。
三、被告雖辯稱伊是將上開帳戶之提款卡放置皮夾內遺失後遭盜
    用云云。惟查，金融帳戶提款卡攸關個人財產權益之保障甚
    鉅，若落入不明人士手中，極易被利用作為取贓之犯罪工具
    ，一般人若有不慎遺失之情，當於發現後即時掛失，以防止
    遭他人盜用，被告既供稱伊在98年12月7 、8 日經公司告知
    無法轉帳時，即發現遺失上揭帳戶之提款卡（本院卷第25頁
    ），卻遲至98年12月13日才打電話掛失，是其所辯上揭提款
    卡是放置皮夾內遺失乙節，是否值採，即非無疑。復參以現
    今社會上，確存有不少為貪圖小利而出售個人帳戶資料或提
    供金融帳戶提款卡供人使用之情，是犯罪集團成員僅須付出
    少許之金錢，即可取得其等可完全操控而無遭掛失風險之帳
    戶資料使用，衡情當無利用他人遭竊、遺失等未經帳戶使用
    者同意使用的帳戶之理。另從詐騙集團之角度思考，其等既
    知社會上一般正常之人如帳戶存摺、提款卡遭竊或遺失，為
    防止拾得或竊得之人盜領存款或將帳戶作為不法使用，必於
    發現後立即向金融機構辦理掛失止付或報警處理，而於原帳
    戶所有人或使用人掛失止付後，其等即無法以拾得或竊得之
    存摺、提款卡提領該帳戶內之存款，在此情形下，如仍以此
    帳戶作為其犯罪工具，則在其等向被害人詐騙，並誘使被害
    人將款項轉入或匯入該帳戶後，卻又極有可能因帳戶所有人
    掛失止付而無法提領，則其等大費周章從事於詐騙犯罪之行
    為，甘冒犯罪後遭追訴、科刑之風險，卻無法順利提領其等
    騙得之財物，其犯罪之目的，無異於為他人作嫁，此等損人
    不利己之舉，又豈是聰明狡詐之詐騙集團成員事先所未顧及
    。簡而言之，從事此等財產犯罪之詐騙集團成員，若非確定
    該帳戶所有人或使用人於提供其等使用期間不會去掛失止付
    或報警，以確保其等能自由使用該帳戶轉帳、提款，應不至
    於以該帳戶從事財產犯罪。故被告辯稱上開帳戶係遺失云云
    ，顯有重大悖情之處，殊不足採。被告另辯稱不知道拾得該
    提款卡之人如何獲知使用密碼，進而得以順利領取被害人遭
    騙後匯入上揭帳戶內之款項云云。然欲使用提款卡提領帳戶
    內之款項，須於金融機構所設置之自動櫃員提款機上依指令
    操作，並輸入正確之使用密碼，方可順利領得款項，若非帳
    戶所有人或使用人同意、授權而告知提款卡之使用密碼，單
    純拾得提款卡之人，欲隨機輸入號碼而領取款項之機會，以
    現今提款卡密碼之設計，拾得之人隨意輸入號碼而與正確使
    用密碼相符者，機率微乎其微。而被告供稱伊除該提款卡外
    ，並未遺失其他物品，且亦未將該提款卡之使用密碼記載在
    該提款卡上（本院卷第27頁），是縱使上揭提款卡果真不慎
    遺失，拾得該提款卡之人，在無法得知正確使用密碼前提下
    ，衡情應無法輸入正確使用密碼進而使用該提款卡從帳戶內
    提領任何款項。是被告辯稱該提款卡是遺失後遭人盜用云云
    ，更與常情不符，自難令人置信。
四、綜上所述，本件被告上揭所辯，俱不足採。本案事證明確，
    被告幫助詐欺取財之犯行，堪以認定，應依法論科。
五、按刑法上之幫助犯，係對於犯罪與正犯有共同之認識，而以
    幫助之意思，對於正犯資以助力，而未參與實施犯罪之行為
    者而言（最高法院75年度台上字第1509號、84年度台上字第
    5998號、88年度台上字第1270號判決意旨參照），故未參與
    實施犯罪構成要件之行為，且係出於幫助之意思提供助力，
    即屬幫助犯。本案被告將前揭帳戶提款卡及使用密碼，交付
    予姓名、年籍不詳之詐欺集團成員，雖因而使該詐欺集團成
    員得基於詐欺取財之犯意，向被害人施以詐術，致被害人陷
    於錯誤，而匯款至前開帳戶內，遂行其詐欺取財之犯行，然
    被告單純提供帳戶提款卡及使用密碼供人使用之行為，並不
    等同於向被害人施以欺罔之詐術行為，且亦無證據證明被告
    有參與詐欺取財犯行之構成要件行為，則被告提供提款卡及
    使用密碼供人使用之行為，對於前開詐騙集團遂行詐欺取財
    犯行，資以助力，揆諸上開判決意旨，自應論以幫助犯。是
    核被告所為，係犯刑法第30條第1 項、第339 條第1 項詐欺
    取財罪之幫助犯。又被告有如事實欄一所示之前科紀錄，有
    臺灣高等法院被告前案紀錄表在卷可按，於受有期徒刑執行
    完畢後5 年內故意再犯本件犯罪，為累犯，應依刑法第47條
    第1 項，加重其刑。另被告係幫助犯詐欺取財罪，應依刑法
    第30條第2 項規定，減輕其刑，並先加後減之。
六、爰審酌被告雖未實際參與詐欺取財犯行，但其提供前開帳戶
    提款卡及使用密碼供他人非法使用，幫助犯罪者隱匿真實身
    份，助長社會犯罪風氣及增加追緝犯罪之困難度，實屬不該
    ，且犯後飾詞卸責，足見其毫無悔意，本應嚴懲，惟念其所
    為僅係幫助行為，尚未實際參與詐欺取財之犯行，可責難性
    較低，及被害人之受騙金額非鉅等一切情狀，量處如主文所
    示之刑，並考量被告教育程度高中畢業、經濟狀況小康（板
    橋地檢署99偵3072卷第3 頁）等一切情狀，諭知以新臺幣1
    千元折算1 日之易科罰金折算標準，以資懲儆。
據上論斷，應依刑事訴訟法第299 條第1 項前段，刑法第30條、
第339 條第1 項、第47條第1 項、第41條第1 項前段，刑法施行
法第1 條之1 ，判決如主文。
本案經檢察官魏豪勇到庭執行職務。
中    華    民    國    99    年    9     月    1    日
                    刑事第六庭  審判長法  官  李璧君
                                      法  官  鄭峻明
                                      法  官  曾仁勇
以上正本證明與原本無異。
如不服本判決應於收受送達後10日內向本院提出上訴書狀，並應
敘述具體理由；如未敘述上訴理由者，應於上訴期間屆滿後20日
內向本院補提理由書（均須按他造當事人之人數附繕本）「切勿
逕送上級法院」。
中    華    民    國    99    年    9     月    1    日
                                      書記官  王紀芸
附錄
中華民國刑法第339條第1項
意圖為自己或第三人不法之所有，以詐術使人將本人或第三人之
物交付者，處 5 年以下有期徒刑、拘役或科或併科 1 千元以下
罰金。

司法院資訊處製作；財團法人民間司法改革基金會備份。
